【裁判字號】    99,交聲,47
【裁判日期】    990608
【裁判案由】    違反道路交通管理處罰條例
【裁判全文】
臺灣宜蘭地方法院交通事件裁定          99年度交聲字第47號
移送  機關  交通部公路總局臺北區監理所宜蘭監理站
異  議  人
即受處分人  甲○○
上列異議人即受處分人因違反道路交通管理處罰條例案件，對於
交通部公路總局臺北區監理所宜蘭監理站於民國99年2月23日所
為之宜監字第裁43-I00000000號裁決處分，聲明異議，本院裁定
如下：
    主  文
異議駁回。
    理  由
一、原處分機關係以：異議人即受處分人甲○○駕駛車牌號碼75
    3-UL號自用大貨車，於民國99年1月4日14時57分，以時速78
    公里，行經彰化縣二林鎮縣148線公路7公里西向車道，超過
    最高時速60公里之規定，經彰化縣警察局交通警察隊芳苑分
    隊警員攔停舉發。嗣經原處分機關依道路交通管理處罰條例
    第40條、第63條第1項第1款規定，裁處新臺幣（下同）1千6
    百元罰鍰，並記違規點數1點。
二、聲明異議意旨略以：警員攔停異議人時提示之雷射測速儀僅
    顯示數據「78」，並未顯示車號，亦未有採證照片，且異議
    人當時亦未見前方有設置「前有測速取締」之警告標誌，為
    此聲明異議，請求撤銷原處分等語。
三、按汽車駕駛人，行車速度，超過規定之最高時速，或低於規
    定之最低時速，除有第43條第1項第2款情形外，處1千2百元
    以上2千4百元以下罰鍰；又汽車駕駛人有第40條之情形者，
    除依原條款處罰鍰外，並予記違規點數1點，道路交通管理
    處罰條例第40條、第63條第1項第1款定有明文。次按對於行
    車速度超過規定之最高速限之違規行為，採用固定或非固定
    式科學儀器取得證據資料證明者，於一般道路須至少於1百
    公尺前，明顯標示之，道路交通管理處罰條例第7條之2第3
    項定有明文。又依現行法律規定，法院處理交通事件並不限
    於科學儀器所採證據，惟仍須就事件所涉相關證據資料，包
    括供述及非供述等證據，依據證據法則，憑以認定行為人交
    通違規行為之有無，此乃因交通違規事件之特性，行為態樣
    甚多，復多有瞬間即逝行為，實在無法於有交通違規同時，
    全部得以即時利用科學儀器取得證據資料；即使屬於方便以
    科學儀器採證之交通違規行為，普遍採用，不但所費不貲，
    亦有實際困難，若舉發員警係親眼見聞違規之經過，並經以
    證人身分具結後在法院為證述，仍不失為認定交通違規事實
    有無之證據方法，況警員舉發交通違規，係依道路交通管理
    處罰條例授權所為之職權行使。而違反道路交通管理處罰條
    例之違規行為，往往係在瞬間發生，通常多委由當場執行取
    締違規公務員之認識及判斷，並必須為立即之取締作為，此
    為達成維持交通秩序目的所必要。且依道路交通管理處罰條
    例之規定，此種立即性之舉發違規，依警員之認知、判斷已
    足，並無必須另有其他積極佐證，如其他目擊證人或必須拍
    攝照片等，始構成處分要件之規定，此係因執行職務之公務
    員，通常多具有一定之考選資格與專業訓練，且其執法之對
    象係不特定之大眾，故其立場經立法機關推定，應具有客觀
    、中正與公平之特質，而無故意偏頗之虞。
四、經查：
  (一)異議人對於伊駕駛車牌號碼753-UL號自用大貨車，於99年1
    月4日14時57分，行經彰化縣二林鎮縣148線公路7公里西向
    車道，經彰化縣警察局交通警察隊芳苑分隊警員陳天發攔停
    ，以伊有「經雷測車速78公里，限速60公里，超速18公里」
    之違規行為，製單舉發之事實，並不爭執（見本院卷第21頁
    ），核與證人陳天發於本院訊問時證述情節相符（見本院卷
    第22頁至第24頁），並有彰化縣警察局舉發違反道路交通管
    理事件通知單1張在卷可稽（見本院卷第6頁），此部分事實
    堪以認定。
  (二)又證人陳天發於本院訊問時證述：「（問：請陳述本件舉發
    情形？）99年1月4日下午2時57分我是在彰化縣二林鎮縣148
    縣公路西向7公里處執行交通稽查取締勤務，…。（問：取
    締當時有無使用測速儀器？）99年1月4日下午2時57分我們
    是使用雷射測速儀器，並未有拍照功能，倘若經雷射測速有
    超速的話，我們警方即以該違規車輛攔停方式攔下舉發，且
    該雷射測速儀器每次只能針對1輛車輛進行測速，之後雷射
    測速儀器會顯示該車的行車速度，本路段速限為時速60公里
    ，但是我們會加10公里作為寬限值，當時我測得異議人所駕
    駛之753-UL自用大貨車之速度為78公里，雷射測速儀器的螢
    幕上會顯示2個數據，1個是測得之時速，另1個數據是測得
    該車輛的有效距離。（問：本件所使用的雷射測速儀器，有
    無經過經濟部檢驗合格？）有。…（問：你於99年1月4日14
    時57分經雷射測速儀測得異議人所駕駛的753-UL自用大貨車
    有超速而攔停異議人時，取締當時該路段的車流量是否很大
    ？）當時車流量不大，且在測得異議人所駕駛的車輛超速前
    ，當時在異議人駕駛車輛前或後方之車輛，經測得並無違規
    之情形，本件確定沒有誤判的情形，因為雷射測速儀器每次
    只能鎖定1台。我可以確定當時異議人所駕駛的753-UL自用
    大貨車，經我測速當時車速確實是78公里。」等語（見本院
    卷第22頁至第24頁），並有經濟部標準檢驗局雷射測速儀檢
    定合格證書1張在卷可佐（見本院卷第27頁）。且觀諸證人
    陳天發對於舉發過程證述甚為詳盡，並清晰證述重現當時狀
    況，則其對於車牌號碼753-UL號自用大貨車確有以時速78公
    里行經舉發地點之違規情節，應無誤認、誤判之虞，況其係
    依法執行職務之公務員，與異議人間素不相識，復無宿怨嫌
    隙，自無甘冒偽證罪刑責之風險，而設詞構陷異議人之理，
    其證詞堪以採信。可證異議人於99年1月4日14時57分，確有
    駕駛車牌號碼753-UL號自用大貨車，以時速78公里，行經彰
    化縣二林鎮縣148線公路7公里西向車道，超過最高時速60公
    里之規定，異議人違規之事實，堪以認定。是異議人仍以前
    詞辯稱：雷射測速儀僅顯示數據「78」，並未顯示車號，亦
    未有採證照片，無法證明異議人有超速之違規行為云云，顯
    不足採。
  (三)至於異議人雖辯稱：伊當時並未見舉發地點前適當距離設置
    警告標誌云云。然查：
  1.按駕駛人駕駛汽車，應遵守道路交通標誌、標線、號誌之指
    示，並服從交通指揮人員之指揮，道路交通安全規則第90條
    定有明文。由此規定可知，汽車駕駛人駕駛汽車行駛於道路
    ，本有依照速限標誌於最高速限內行駛之注意義務，且此注
    意義務不因有無設置警告標誌而異。另觀諸道路交通管理處
    罰條例第7條之2第3項之立法意旨，一方面在於提醒汽車駕
    駛人如未依行車速率限制行駛，將有受罰之可能，使駕駛人
    自動遵守速限行駛，達到依行車速限駕駛進而維護行車安全
    之最大效益；另一方面則是考量駕駛人超速駕駛時，須有足
    夠之緩衝距離進行減速，以避免緊急煞車行為反而造成交通
    事故，故立法者考量車輛在一般道路與高速公路之行車速度
    ，分別規範至少於1百公尺、3百公尺前設置警告標誌之規定
    ，作為緩衝距離。揆諸上開說明，異議人於道路駕駛時，本
    即應隨時於速限內行駛，並非係在見有警告標誌及測速裝置
    時始減速於速限內行駛，先予敘明。
  2.而證人陳天發於本院訊問時證述：「（問：99年1月4日14時
    57分彰化縣二林鎮縣148縣公路西向7公里處前方，何處有設
    置限速60公里的標誌？）…本件彰化縣二林鎮縣148縣公路
    西向6.75公里處有設置速限60公里的標誌。（問：99年1月4
    日14時57分彰化縣二林鎮縣148縣公路西向7公里處前方多遠
    處有設置前有測速照相的警告標誌？）一樣是在彰化縣二林
    鎮縣148縣公路西向6.75公里處，就是在速限標誌下方，前
    有測速照相的警告標示是我於99年1月4日…要執行交通稽查
    取締勤務前去擺設的。」等語（見本院卷第23頁），並有「
    最高速限60公里」及「前有測速取締」標誌之採證照片2張
    在卷可佐（見本院卷第34頁），其證詞堪以採信。可證本件
    採證地點即彰化縣二林鎮縣148線公路7公里西向車道之前方
    即彰化縣二林鎮縣148線公路6.75公里西向車道處，設置有
    明顯之速限及警告標誌，並未違背前揭道路交通管理處罰條
    例所設「至少於1百公尺前，明顯標示」之規定。是異議人
    仍以前詞置辯，亦不足採。
  (四)綜上所述，本件事證明確，異議人之違規行為堪以認定。
五、從而，本件異議人既然有上開違規之事實，原處分機關據以
    援引道路交通管理處罰條例第40條、第63條第1項第1款規定
    ，裁處罰鍰1千6百元，並記違規點數1點，於法並無違誤或
    不當之處。是本件異議為無理由，應予駁回。
六、據上論斷，應依道路交通管理處罰條例第87條第2項、道路
    交通案件處理辦法第19條，裁定如主文。
中    華    民    國    99    年    6     月    8     日
                  交通法庭  法  官  蘇錦秀
以上正本證明與原本無異。
如不服本裁定，應於裁定送達後5日內向本院提出抗告狀（須附
繕本）。
                            書記官  劉晨輝
中    華    民    國    99    年    6     月    9     日

司法院資訊處製作；財團法人民間司法改革基金會備份。
